【裁判字號】    98,訴,4435
【裁判日期】    990326
【裁判案由】    毒品危害防制條例
【裁判全文】
臺灣板橋地方法院刑事判決              98年度訴字第4435號
公  訴  人  臺灣板橋地方法院檢察署檢察官
被      告  甲○○
指定辯護人  謝維仁律師
上列被告因違反毒品危害防制條例案件，經檢察官提起公訴（98
年度偵續字第418 號），及移送併辦（98年度偵字第34041 號）
本院判決如下：
    主  文
甲○○犯如附表編號一至編號三所示之罪，處如附表編號一至編
號三所示之刑，應執行有期徒刑伍年陸月，扣案之000000
0000號行動電話壹支（含ＳＩＭ卡壹枚）沒收；販賣二級毒
品所得財物新臺幣壹仟元沒收，如全部或一部不能沒收時，以其
財產抵償之。
其餘被訴販賣第一級毒品部分無罪。
    事  實
一、甲○○明知海洛因、甲基安非他命分別係毒品危害防制條例
    所列管之第一、二級毒品，均不得非法持有、轉讓及販賣，
    仍分別基於販賣第二級毒品以營利及無償轉讓第一級毒品之
    犯意，分別為下列行為：
（一）於民國98年4 月17日17、18時許，在臺北縣中和市○○街
      之85度C 咖啡蛋糕店，以新臺幣（下同）1000元之代價，
      販賣第二級毒品甲基安非他命予綽號「喇叭」之乙○○，
      嗣於98年4月18日16時47分許，甲○○再以行動電話00
      0000 0000號傳送簡訊與乙○○聯繫上揭毒品收款之細節
      ，乙○○旋於當日下班後將上揭款項交付與甲○○。
（二）於98年4 月間，在臺北縣中和市○○街99之3 號2 樓居處
      ，無償轉讓第一級毒品海洛因1包（重約0.05公克）予綽
      號「凱西」之丙○○1次。
（三）於98年4 月間，以行動電話傳送簡訊與綽號「罐頭」之林
      佳叡聯絡後，於同年4 月間某日，在臺北縣中和市南勢角
      附近宏仁賓館，將重約0.5 公克之第一級毒品海洛因無償
      轉讓予林佳叡。
    嗣於同年4 月21日16時30分許，在臺北縣中和市○○街99之
    3 號2 樓為警查獲，並扣得得海洛因3 包（驗餘淨重1.1304
    公克）、甲基安非他命1 包（驗餘淨重0.3148公克）、注射
    針筒17支、電子磅秤1 個、分裝袋25個、分裝杓管2 枝、安
    非他命吸食器2 組、攪拌器2 臺、門號0000000000號行動電
    話各1 支（含SIM 卡1 片），始悉上情。
二、案經臺北市政府警察局中山分局移送臺灣板橋地方法院檢察
    署檢察官偵查後起訴及移送併辦。
    理  由
壹、證據能力：
一、按被告以外之人於審判外之言詞或書面陳述，除法律有規定
    者外，不得作為證據，刑事訴訟法第159 條第1 項定有明文
    。本件證人乙○○、潘中心、丙○○於警詢時之供述，係被
    告以外之人於審判外之言詞陳述，為傳聞證據。被告甲○○
    之指定辯護人就上開供述之證據能力於本院準備程序中提出
    爭執，復查無得例外取得證據能力之情況，就欲以之直接或
    間接證明本案起訴犯罪事實成立與否的情況，應無證據能力
    ；然並不影響上開證人丙○○、潘中心於警詢中之證詞，得
    作為「彈劾證據」，即得以之作為彈劾其之後在偵審中證詞
    可信度之證據，當無疑義。
二、簡訊部分：辯護人以證人丙○○傳送予被告甲○○之簡訊內
    容部分，是來自被告的手機，沒有搜索票，當然不能看被告
    的手機的內容，因此是非法取得的證據云云。按搜索乃為發
    現被告或犯罪證據物件，及可得沒收之物，對於被告或第三
    人之身體、物件及住宅或其他處所，施以搜索檢查之強制處
    分。本件於98年4 月21日16時30分搜索被告位於臺北縣中和
    市○○街99之3 號2 樓之居所，並因此扣得被告所有之門號
    0000000000號行動電話1 支（含SIM 卡1 枚），上開搜索業
    經被告同意搜索，有自願受搜索同意書1 紙可憑（見98年度
    偵字第12065 號偵查卷第132 頁），依刑事訴訟法第131 條
    之1 同意搜索之規定，符合法定要件，應具有證據能力。又
    手機簡訊所得之內容，係憑機械力照錄，未經人為操作，復
    未伴有個人主觀意見在內，應有證據能力，況被告於本院審
    理時，就本院所提示之上揭手機內之通訊簡訊內容令其辯認
    時，均不否認簡訊內容為真正，則該簡訊內容自有證據能力
    ，核先敘明。
三、又按被告以外之人（含證人、鑑定人、告訴人、被害人、共
    同被告等）於審判外之陳述雖不符刑事訴訟法第159 條之1
    至之4 等4 條之規定，而經當事人於審判程序同意作為證據
    ，法院審酌該言詞陳述或書面陳述作成時之情況，認為適當
    者，得為證據。而未於言詞辯論終結前聲明異議者，視為有
    前項之同意，刑事訴訟法第159 條之5 第1 項、第2 項分別
    定有明文。其立法意旨在於傳聞證據未經當事人之反對詰問
    予以核實，原則上先予排除，惟若當事人已放棄反對詰問權
    ，於審判程序中表明同意該等傳聞證據可作為證據；或基於
    尊重當事人對傳聞證據之處分權，及證據資料愈豐富，愈有
    助於真實發見之理念，且強化言詞辯論主義，使訴訟程序得
    以順暢進行，上開傳聞證據亦均具有證據能力。本案被告、
    辯護人及檢察官於言詞辯論終結前，均未就本院所認定犯罪
    事實而經調查採用之其餘證據主張有刑事訴訟法第159 條第
    1 項不得為證據之情形（上述一、二除外），本院復審酌各
    該證據作成時並無違法及證明力明顯過低之瑕疵等情況，認
    為適當，並與本案犯罪事實具有關連性，是本案所認定犯罪
    事實所採用之其餘證據亦均有證據能力，合先敘明。
貳、認定犯罪事實所憑之證據及理由：
一、被訴販賣第二級毒品予乙○○部分：
    訊據被告甲○○雖坦承有以行動電話發送簡訊與證人乙○○
    聯絡之事實，惟矢口否認有何販賣第二級毒品予證乙○○之
    犯行，辯稱：伊跟乙○○是朋友，有時候會一起吸食，會一
    、二千元一起湊錢去買，當天的情況是他上班之前問伊說要
    去買，伊就先拿給他，他說下班的時候會給伊錢，但是伊沒
    有看到，就去問他方不方便，他也沒有給伊。那時候伊與乙○○是一人出一千，跟一個叫阿文的藥頭買，那次伊有跟乙○○一起去忠孝街跟阿文買，買之後伊就直接給乙○○，去
    85 度C是乙○○送伊回家，伊家就在85度C 的樓上云云。惟
    查：
  (一)證人乙○○於98年10月2 日偵查時證稱：伊綽號「喇叭」，
    於98年4 月間使用的電話為「0000000000」，安非他命來源
    ，就是跟小韻買的，第一次伊跟小韻買一千元時，小韻沒有
    ，她就介紹伊跟凱西買，凱西也沒有，過了好像二、三天後
    小韻打電話給伊，她說她身上有安非他命，伊跟她說伊沒有
    錢，她就說可以改天拿錢給她，然後伊就跟她約在中和市○○街85度C 的路旁交易，向她買了一千元的安非他命，她當
    場有把安非他命給伊，伊忘了是隔天還是過幾天伊要拿錢給
    她，結果她說她在玫瑰中國城叫伊拿過去給她，伊說在上班
    沒辦法拿給她，後來她回到她住處，伊下班時就拿一千元到
    85 度C給小韻，伊向小韻只有買過這一次等語（見98年度偵
    字第14855 號偵查卷第233 至234 頁）。證人乙○○復於98
    年10月6 日偵查時亦證述上情無訛（見98年度偵續字第418
    號偵查卷第15至18頁）。
  (二)又證人乙○○於本院審理時復具結證稱：「（問：98年4 月
    17日你是否有向被告買1000元的安非他命？）有。（問：是
    一手交錢、一手交貨嗎？）沒有，拿到毒品之後過幾天才給
    錢。（問：你的意思是說4 月17日之後過幾天才給錢？）對
    。（問：給錢的時候是怎麼聯絡的？）她傳簡訊給我說她在
    玫瑰中國城，問我可不可以拿錢過去給她。（問：你後來有
    沒有去？）後來有。」等語（見99年3 月2 日審理筆錄第14
    、15頁），核與證人丙○○於本院審埋時所證述情節相符（
    見同上審理筆錄第7 頁），此外復有被告甲○○傳送予證人
    乙○○之簡訊內容為「收訊人為：啦吧、0000000000、接收
    時間：11：39：31（00-00-0000）」，「你拿到玫瑰中國城
    找我會不會麻煩」（見98年度偵字第12065 號偵查卷一，第
    101-102 頁）等情足以佐證，查證人乙○○與被告並無怨隙
    ，且供述情節係出於自由意思所為，其前後陳述情節一致，
    並無何瑕疵，且核與上開手機簡訊內容俱無扞格，應堪信實
    。
  (三)按甲基安非他命等毒品，本無一定之公定價格，是其各次買
    賣之價格，當亦各有差異，或隨供需雙方之資力、關係之深
    淺、需求之數量、貨源之充裕與否、販賣者對於資金之需求
    程度，以及政府查緝之態度，進而為各種不同之風險評估，
    而為機動性之調整，是其價格標準，自非一成不變，且販賣
    者從各種「價差」或「量差」或「純度」謀取利潤方式，亦
    有差異，然其所圖利益之非法販賣行為目的，則屬相同，並
    無二致。因之，販賣利得，除經被告坦承，或其價量至臻明
    確外，確實難以究其原委。然按一般民眾普遍認知之毒品非
    法交易，向為政府查禁森嚴且重罰不寬貸，衡諸常情，倘非
    有利可圖，絕無平白甘冒被重罰風險之理，從而，舉凡有償
    交易，除足反證其確另基於某種非圖利本意之關係外，通常
    尚難因無法查悉其買進、賣出之差價，而諉無營利之意思，
    或阻卻販賣犯行之追訴。查被告為智識正常之成年人，對於
    甲基安非他命價格昂貴，取得不易，毒品交易為政府檢警機
    關嚴予取締之犯罪，法律並就此懸有重典處罰，當知之甚稔
    ，而被告與證人乙○○僅屬一般交往，倘無從中賺取差價或
    投機貪圖小利，豈有甘冒重典依購入價格轉售或代購之理？
    是被告主觀上具有營利之意圖，亦臻明確。
  (四)綜上所述，被告上開販賣第二級毒品犯行事證明確，被告上
    開辯解部分，無從建立合理懷疑而推翻前揭積極證據，尚難
    採信。從而被告此部分犯行已堪認定，自應依法論科。
二、被訴販賣第一級毒品予丙○○部分：
  (一)訊據被告於本院審理時坦承有與丙○○一起施用毒品，會互
    相請來請去，伊確實有請過丙○○施用甲基安非他命之犯罪
    事實（見99年3 月2 日審理筆錄第13頁），核與證人丙○○
    於本院審理時證實被告有於98年4 月間、在被告甲○○之臺
    北縣中和市○○街99之3 號2 樓居處，無償提供甲基安非他
    命供伊施用之情事明白（見同上審理筆錄第10、11頁），參
    以證人丙○○於98年4 月5 日為警查獲時所採集之尿液，經
    送驗結果，有嗎啡及甲基安非他命均呈陽性反應，並經本院
    以98年訴字第2770、3007號判決在案，有上開判決書1 紙可
    憑，又依卷附證人丙○○傳送予被告甲○○之簡訊內容觀之
    （詳如下述附件），被告確有無償轉讓海洛因予證人丙○○
    之情（見98年度偵字第12065 號偵查卷一，第84至94頁），
    足徵證人丙○○所言不虛，雖證人丙○○證稱被告曾轉讓毒
    品予其施用有1 、2 次，依罪疑為輕原則，本院爰認定被告
    轉讓毒品予證人丙○○之次數為一次。綜上，足認被告之自
    白核與事實相符，是其所為轉讓海洛因予證人丙○○之犯行
    ，事證明確，可以認定。
  (二)公訴意旨雖以：被告甲○○於98年4 月間，以其使用之行動
    電話0000000000號與綽號「凱西」丙○○使用之行動電話00
    00000000號聯繫毒品交易之細節後，旋即分別於同年4 月13
    日、5 月10日，在臺北縣中和市○○街99之3 號2 樓居處等
    處，均以2500元之代價，販賣0.45公克之第一級毒海洛因予
    丙○○。因認被告此部分所為係犯毒品危害防制條例第4 條
    第1 項之販賣第一級毒品罪云云。惟查：
  1.按犯罪事實，應依證據認定之，無證據不得認定犯罪事實；
    又不能證明被告犯罪者，應諭知無罪之判決，刑事訴訟法第
    154 條第2 項、第301 條第1 項分別定有明文。又刑事訴訟
    上證明之資料，無論為直接或間接證據，均須達於通常一般
    之人均不致有所懷疑，而得確信其為真實之程度，始得據為
    有罪之認定，若其關於被告是否犯罪之證明未能達此程度，
    而有合理懷疑之存在，致使無從形成有罪之確信，根據「罪
    證有疑，利於被告」之證據法則，即不得遽為不利被告之認
    定，亦有最高法院76年台上字第4986號判例可稽。其以情況
    證據（即間接證據）斷罪時，尤須基於該證據在直接關係上
    所可證明之他項情況事實，本乎推理作用足以確證被告有罪
    ，方為合法，不得徒憑主觀上之推想，將一般經驗有利被告
    之其他合理情況逕予排除，此觀諸最高法院32年上字第67號
    判例意旨亦彰彰甚明。
  2.本件公訴意旨認被告甲○○此部分所為係犯毒品危害防制條
    例第4 條第1 項之販賣第一級毒品罪，無非係以證人丙○○
    及潘中心於警詢、偵查及本院審理中所為證述及上揭被告與
    證人丙○○之簡訊內容及扣案之上開毒品、分裝器具、行動
    電話等資為依據。訊據被告甲○○雖不否認丙○○有以行動
    電話發送簡訊與其聯絡之事實，惟矢口否認有何販賣第一級
    毒品之犯行，先辯稱：是丙○○轉讓第一、二級毒品予伊云
    云，嗣經與證人丙○○交互詰問後翻稱：丙○○來伊家，她
    來的時候伊已經睡著了，後來她在伊家使用完毒品之後伊才
    知道，伊與丙○○是一起吃毒品，有時候她拿伊的毒品出來
    吃，有時她拿她的毒品出來吃，互相請來請去。經查：
  證人丙○○於警詢時證稱：「甲○○的綽號為『胖虎』或『
    小韻』，使用電話為0000000000及0000000000等號行動電話
    ，我所施用之海洛因及安非他命係向甲○○所購得的，我自
    98年3 月19日起向甲○○購買海洛因及安非他命施用，我共
    向甲○○購買10次左右毒品施用，每次都以新臺幣2500元之
    價格（即81的重量，約0.45公克）購買海洛因施用，另以10
    00至2000元的價格購買安非他命施用，每次的交易的地點都
    是在甲○○及謝岳倫位於中和市○○街的住處交易。最後1
    次是於98年5 月10日17時許我在甲○○的住處向甲○○購買
    2500元之價格（即81的重量，約0.45公克）海洛因施用，但
    沒有向甲○○購買安非他命」、「（問：你供稱並未與潘中
    心共同販賣毒品予人施用，為何甲○○於警詢中供稱，其所
    施用之海洛因及安非他命係於98年4 月13日左右向你及潘中
    心分別以4500元買1 公克的海洛因，另以3500元的價格購買
    1 公克安非他命施用，你作和解釋？）因為之前我向甲○○
    購買毒品施用，其中有欠她錢，因此常吵架，所以甲○○能
    因此向警方供稱所施用的毒品係向我及潘中心所購得」、「
    如下述之附件簡訊內容，當時我係打電話給甲○○要跟她買
    毒品」等語（見98年度偵字第12065 號偵查卷二，第364 至
    37 0頁）。查證人丙○○係因涉犯販賣毒品予被告甲○○案
    件為警於98年5 月25日當場查獲（由臺灣板橋地方法院檢察
    署檢察官以98年度偵字第14855 號案件偵辦，丙○○所涉轉
    讓第一、二級毒品予史宜韻部分，並經本院以98年度訴字第
    4606號判處有期徒刑10月），是其就涉犯毒品危害防制條例
    犯行部分，與被告甲○○間利害關係相反，且證人丙○○陳
    述其傳送予被告之簡訊內容係向被告購買毒品，然經核對簡
    訊內容之文義觀之，明顯相左，又參酌證人丙○○於本院審
    理時之證述內容，其翻稱伊並未向被告購買毒品，而與被告
    間通常係互相請吃毒品等情（詳下述），是證人丙○○於警
    詢時之陳述是否屬實，確有可疑。
  證人丙○○於偵查中結證稱：「（提示如附件簡訊內容，為
    何要41？）是我於4 月13日向史買81之海洛因，價格是2500
    元，該次只是在吵架過程提到41，但是買81，在他家中交貨
    ，錢有付清」、「（何時開始向史買安非他命？）98年3 月
    中旬，最後1 次是5 月10日在他家中買2500元之海洛因」等
    語（見98年度偵字第12065 號偵查卷二，第332 至334 頁）
    。
  證人丙○○嗣於審理時則翻稱：「（妳在去年4 月13日時是
    否有向被告買2500元的海洛因？）我沒有跟她買，我打電話
    跟她說我在提藥，原本我想跟她買，但是到她家的時候她在
    睡覺，我就自己拿來用。（妳為何在偵查中說這天有跟她買
    2500元海洛因？）因為之前警察誤導我說她筆錄有咬我說我
    有賣海洛因給她，所以那時候我很生氣，就反咬她，事後我
    想想沒有這回事，所以我才把事情說出來。（妳在98年5 月
    10日的時候有沒有向被告買0.45公克的海洛因？）沒有。（
    妳在偵查中為什麼這樣說？）一樣，是警察說她說我賣東西
    給她，警察想要起訴她販賣，因為那時我很生氣，所以反咬
    回去。我跟甲○○是吸毒的朋友，就是有的時候一起施用，
    所以沒有任何金錢糾紛。」、「在中山分局的時候，警察給
    我看她的筆錄，上面寫她咬我，警察說她說我販賣海洛因給
    她，我就很生氣，我跟她根本沒有任何的糾葛，她怎麼可以
    這樣說，所以我很生氣，所以我就說我跟她買怎麼樣，事實
    上完全沒有這樣的事情，而且那時候我在提藥，警察也說讓
    我配合，儘快讓我出去。」、「（妳的意思是說，妳之前在
    偵查中具結後所做的證言是偽證？）之前講的是假的，現在
    講的才是真的，我之前是因為被中山分局的警員誤導，因為
    警察一直說她咬我。」、「（提示同上偵查卷P.86-89 ，妳
    在簡訊裡面『不是因為怕妳不給我東西用，而是因為欠妳這
    份情... 』，是怕甲○○不給妳什麼東西用？）那段日子我
    過得比較不好，所謂的東西是指海洛因，有時候我會給她、
    有時候她會給我，可能日子久了。」、「（簡訊4 月12日『
    就算我沒東西用，我知道我跟妳開口，妳一定會給我，我何
    必跟妳騙41的東西... 』是什麼意思？）以我平時跟甲○○
    的交情，我那時跟她解釋以我們的交情，我不會跟她騙41，
    因為如果我跟她開口要海洛因，她都會給我。（她為什麼給
    妳海洛因吸食，都不要妳的錢？）之前我也有給過她，我們
    是吸毒的朋友，大家都在一起，有時候大家互相來互相去，
    那時候我過得比較不好，沒有錢買海洛因，用的比較少。（
    所以她免費請妳？）不是，就是她會給我。其實也不算給，
    之前我也有給過她，就是大家互相。（她有請過妳施用海洛
    因大概幾次？）大概一、二次。」等語（見同上審理筆錄第
    5 至11頁）。查證人丙○○先後陳述不一，已有可疑，另依
    卷附證人丙○○傳與被告之簡訊內容觀之（詳如下述附件）
    ，二人關係匪淺，從其對話文義，應以證人丙○○於本院審
    理時所述，二人時常互相請吃毒品乙節，較為可採，況證人
    丙○○係因涉犯販賣毒品予被告甲○○案件為警當場查獲，
    證人丙○○與被告甲○○間利害關係相反，業如前述，又佐
    以證人丙○○於本院審理時證稱係因被告說毒品係因向其購
    買，始於警詢及偵查中為不實之證述內容，因此本院尚無法
    以證人丙○○於警詢及偵查中之陳述，而遽認被告有販賣海
    洛因予證人丙○○。
  綜上所述，本件依檢察官所舉證據，尚不足以認定被告有販
    賣第一級毒品海洛因予證人丙○○之行為，本院自難遽論被
    告販賣第一級毒品罪，就檢察官起訴被告於98年4 月13日販
    賣海洛因予丙○○部分，應變更起訴法條予以論科（詳後述
    ），而就檢察官起訴被告於98年5 月10日販賣海洛因予丙○○部分，則應另為無罪之諭知。
三、被訴轉讓第一級毒品予林佳叡部分：
    上揭被告於98年4 月間，以行動電話傳送簡訊與林佳叡聯絡
    後，在同年4 月間某日，在臺北縣中和市南勢角附近宏仁賓
    館，將重約0.5 公克之第一級毒品海洛因轉讓予林佳叡之事
    實，業據被告於本院準備程序時自承在卷（見99年1 月12日
    準備程序筆錄第2 頁），且與證人林佳叡於偵查中之證述內
    容互核大致相符（98年度偵字第14855 號偵查卷第234 至23
    4 頁，98年度偵續字第418 號偵查卷第11至13頁），並經證
    人丙○○於本院審理時結證在卷（同上審理筆錄第7 頁），
    另佐以被告於98年4 月15日傳送予證人林佳叡之簡訊（98年
    度偵字第12065 號偵查卷一，第109 至110 頁），足徵被告
    之自白與事實相符，此部分之事實亦臻明確，洵堪認定，亦
    應依法論科。
、論罪科刑理由：
一、核被告如事實(一)所為係犯，毒品危害防制條例第4 條第2 項
    之販賣第二級毒品；又核被告如事實(二)所為係犯，毒品危害
    防制條例第8 條第1 項之轉讓第一級毒品；至公訴意旨認被
    告係販賣第一級毒品海洛因予丙○○，認被告此部分所為係
    犯同條例第4 條第1 項之販賣第一級毒品罪云云，尚有未洽
    ，業見前述，惟此基本社會事實既屬同一，本院自應變更法
    條予以審理，附此說明。另核被告如事實(三)所為係犯，毒品
    危害防制條例第8 條第1 項之轉讓第一級毒品。至被告販賣
    、轉讓前持有毒品安非他命、海洛因之低度行為，為販賣、
    轉讓之高度行為所吸收，不另論罪；又被告所犯上開三罪，
    犯意有別，行為互殊，應分論併罰。另移送併辦部分與本案
    上開犯罪事實(一)部分乃同一事實，自應併予審酌，併此敘明
    。
二、按海洛因係毒品危害防制條例第2條第2項第1款規定之第一
    級毒品。又被告行為後，毒品危害防制條例於98年5月20日
    經總統華總一義字第09800125141 號令修正公布第4 、11、
    11 -1 、17、20、25條條文；並自公布後6 個月施行。再按
    行為後法律有變更者，適用行為時之法律，但行為後之法律
    有利於行為人者，適用最有利於行為人之法律，刑法第2 條
    第1 項定有明文。修正前該條例第4 條第2 項原規定：「製
    造、運輸、販賣第二級毒品者，處無期徒刑或七年以上有期
    徒刑，得併科新臺幣七百萬元以下罰金」，修正後同條第2
    項則規定：「製造、運輸、販賣第二級毒品者，處無期徒刑
    或七年以上有期徒刑，得併科新臺幣一千萬元以下罰金」；
    比較新舊法之結果，修正後之規定並未較有利於被告，依刑
    法第2 條第1 項前段之規定，本件自應適用被告行為時即修
    正前之毒品危害防制條例第4 條第2 項規定。關於轉讓第一
    級毒品部分，毒品危害防制條例第8 條第1 項、第8 條第6
    項於該次修正時其內容於文字及實質上均未有任何變動，即
    為：「轉讓第一級毒品者，處一年以上七年以下有期徒刑，
    得併科新臺幣一百萬元以下罰金。」（第1 項）、「轉讓毒
    品達一定數量者，加重其刑至二分之一，其標準由行政院定
    之。」（第6 項）。惟毒品危害防制條例第17條原規定：「
    犯第四條第一項至第四項、第五條第一項至第四項前段、第
    六條第一項至第四項、第七條第一項至第四項、第八條第一
    項至第四項、第十條或第十一條第一項、第二項之罪，供出
    毒品來源，因而破獲者，得減輕其刑。」修正為：「犯第四
    條至第八條、第十條或第十一條之罪，供出毒品來源，因而
    查獲其他正犯或共犯者，減輕或免除其刑（第一項）。犯第
    4 條至第8 條之罪於偵查及審判中均自白者，減輕其刑（第
    二項）。」。查被告固於本院審理時已自白其所犯轉讓第一
    級毒品犯行，惟於偵查中未自白上開犯行，是無法依修正後
    毒品危害防制條例第17條第2 項規定減輕其刑。又依行政院
    93年1 月7 日院臺法字第0930080551號令發布施行之「轉讓
    持有毒品加重其刑之數量標準」規定，轉讓持有第一級毒品
    淨重達5 公克以上，始需加重其刑；查依被告所供其所轉讓
    之海洛因重量，顯未逾毒品危害防制條例第8 條第6 項所規
    定「轉讓毒品達一定數量『即淨重5 公克』，加重其刑至二
    分之一之標準，故被告無依毒品危害防制條例第8 條第6 項
    規定加重其刑之情形，併此說明。
三、另販賣第二級毒品之法定刑為「無期徒刑或7 年以上有期徒
    刑，得併科新臺幣7 百萬元以下罰金」，然同為販賣毒品之
    人，其原因動機不一，犯罪情節未必盡同，或有大盤毒梟者
    ，亦有中、小盤之分，甚或僅止於吸毒者友儕間為求互通有
    無之有償轉讓者亦有之，其販賣行為所造成危害社會之程度
    自屬有異，法律科處此類犯罪，所設之法定最低本刑卻同為
    「無期徒刑或7 年以上有期徒刑」，不可謂不重，於此情形
    ，倘依其情狀處以有期徒刑，即足以懲儆，並可達防衛社會
    之目的者，自非不可依客觀之犯行與主觀之惡性二者加以考
    量其情狀，是否有可憫恕之處刑，以符合罪刑相當原則，據
    此，本件被告並無販賣毒品前科，就被告所販賣之甲基安非
    他命重量尚屬非鉅，次數亦非多，已取得財物僅1000元，與
    多次、大量出售甲基安非他命，以賺取巨額價差者，尚屬有
    別，其以情節論，惡性容非重大不赦，並其初次犯此重罪，
    若科處最輕本刑7 年以上有期徒刑，尚嫌過重，實屬情輕法
    重，在客觀上足以引起一般之同情，容有堪資憫恕之處，爰
    就被告前揭所為販賣第二級毒品罪部分依刑法第59條規定酌
    減其刑。
四、爰審酌販賣行為乃煙毒禍害之源，其源不斷，則流毒所及，
    非僅多數人之生命、身體受其侵害，且社會、國家之法益亦
    不能免，當非個人一己之生命、身體法益所可比擬，暨其素
    行情形，有臺灣高等法院被告前案紀錄表1 份可憑，智識程
    度（高中肄業），及其犯罪之動機、目的、手段、販賣甲基
    安非他命及轉讓海洛因，影響國民身心健康及社會治安，犯
    罪所生危害非輕，以及被告販賣甲基安非他命之次數為1 次
    轉讓海洛因2 次，販賣及轉讓毒品之數量尚屬非鉅，且被告
    於本院審理時坦承部分犯行之態度等一切情狀，分別量處如
    主文所示之刑，並定其應執行之刑，以示警懲。
五、沒收部分：
  (一)被告販賣第二級毒品甲基安非他命所得1,000 元，雖未扣案
    ，但既為販毒所得，應依毒品危害防制條例第19條第1 項規
    定併予宣告沒收，如全部或一部不能沒收，以其財產抵償之
    。
  (二)扣案之0000000000號行動電話1 支（含SIM 卡1 枚），為被
    告甲○○所有供販賣及轉讓毒品所用之物，爰依法宣告沒收
    。
  (三)至扣案之海洛因3 包（驗餘淨重1.1304公克）、甲基安非他
    命1 包（驗餘淨重0.31 48 公克）、注射針筒17支、電子磅
    秤1 個、分裝袋25個、分裝杓管2 枝、安非他命吸食器2 組
    、攪拌器2 臺等物，被告供稱為其所有供自己施用毒品所用
    之物等語，則無證據顯示上開物品與被告販賣第二級毒品或
    轉讓第一級毒品犯行相關，爰均不於本案併予宣告沒收銷燬
    或沒收。
六、至證人丙○○於本院審理時自承於偵查時證稱被告甲○○販
    賣海洛因予伊之陳述內容係作偽證，此部分自宜由檢察官另
    簽分偵辦，附此敘明。
據上論斷，應依刑事訴訟法第299 條第1 項前段、第300 條、第
301 條第1 項，毒品危害防制條例第4 條第2 項（修正前）、第
8條 第1 項、第19條第1 項，刑法第11條、第2 條第1 項前段、
第59條、第51條第5 款，判決如主文。
本案經檢察官陳宣每到庭執行職務。
中    華    民    國    99    年    3     月    26    日
                  刑事第十五庭  審判長法  官  吳幸娥
                                      法  官  許炎灶
                                      法  官  廖欣儀
以上正本證明與原本無異
如不服本判決，應於判決送達後10日內敘明上訴理由，向本院提
出上訴狀 (應附繕本) ，上訴於臺灣高等法院。其未敘述上訴理
由者，應於上訴期間屆滿後20日內向本院補提理由書「切勿逕送
上級法院」。
                                      書記官  黃頌棻
中    華    民    國    99    年    3     月    26    日
附表：
┌──┬──────────┬────────────┐
│編號│罪名                │  宣告刑                │
├──┼──────────┼────────────┤
│一  │甲○○販賣第二級毒品│處有期徒刑參年捌月，扣案│
│    │                    │之0000000000號│
│    │                    │行動電話壹支（含ＳＩＭ卡│
│    │                    │壹枚）沒收；販賣第二級毒│
│    │                    │品所得財物新臺幣壹仟元沒│
│    │                    │收，如全部或一部不能沒收│
│    │                    │時，以其財產抵償之。    │
├──┼──────────┼────────────┤
│二  │甲○○轉讓第一級毒品│處有期徒刑壹年貳月。    │
├──┼──────────┼────────────┤
│三  │甲○○轉讓第一級毒品│處有期徒刑壹年貳月，扣案│
│    │                    │之0000000000號│
│    │                    │行動電話壹支（含ＳＩＭ卡│
│    │                    │壹枚）沒收。            │
└──┴──────────┴────────────┘
附件：證人丙○○傳送予被告甲○○之簡訊內容
（一）發訊人：凱西、0000000000、接收時間：20：36：25（
      00-00-0000）（見98年度偵字第12065 號偵查卷一，第84
      -86 頁）
      「真的很不想跟你搞成這樣，你講那什麼鬼話ㄚ？我出他
      的東西微忽其微，印象中一張女生給束哥，八一女生榮哥
      ，好像就沒有了... 我沒有為了你跟他拿一個男生給你嗎
      ？這件事我也沒再跟你提過，你是又哪根筋不對，聽誰又
      再亂說什麼了... 為什麼要把我們的關係，弄的那麼的疆
      硬，平時處處忍讓你，是因為感謝你的幫助，並不代表你
      就可以隨便的亂扣我帽子，把我說的好像就是對你不仁不
      義的樣子，我昨天的訊息跟你說了很清楚，我也是有個」
（二）發訊人：凱西、0000000000、接收時間：03：07：44（00
      -00-0000）（見同上偵查卷第86-89 頁）
      「小韻：不知道為什麼？怎麼覺得這陣子你我的摩擦越來
      越多！或許你沒發現，這陣子的你真的變了許多，自從你
      開始搞這個之後，而我也因為勇哥出事，接受了你的幫忙
      ，欠你這份人情，慢慢的你開始數落我，我也一直壓抑自
      己的情緒，盡量不跟你三泡二泡，因我知道現在的我就是
      欠你，而你也因為我這陣子的情況，對我越來越... 說真
      的- 這陣子你對我的態度，我一直在忍一直在讓，不是因
      為怕你不給我東西用，而是因為欠你這份情與感謝你這段
      日子以來的幫忙! 」
（三）發訊人：凱西媽媽、0000000000、接收時間：00：57：49
      （00 -00-0000 ）（見同上偵查卷第89-91 頁）
      「小韻：沒有辦法拿給我，也不需要掛電話，用這種方式
      來羞辱我，要不是明天要開庭，我也不會跟你開口要八一
      的東西，我知道我真的欠你很多，在某些地方又做的不漂
      亮，真的不需要這樣" 看人無" 今天罵也讓你罵了，講的
      我已無地自容，還是拉下臉來跟你開口，而你卻是掛我電
      話，不是我開口你就一定要給，至少不必用這種方式吧!
      真的不要這樣" 搖擺" 換作你是我做何感想？電話不是我
      的，有事不要打這隻找我! 凱西」
（四）發訊人：凱西、0000000000、接收時間：23：14：25（
      00-00-0000）（見同上偵查卷第92頁）
      「我先去找豆漿宏，快把皮條趕走，我要處理八一女...
      」
（五）發訊人：凱西、0000000000、接收時間：16：00：29（00
      -00-0000）（見同上偵查卷第93-94 頁）
      「就算真的要這樣，四一也不值得讓我這樣做，因我認為
      我們之間，不是可以用一個四一來取代的，接下來要怎樣
      只好聽十三的話，先緩一緩再想辦法解決，該說的我說了
      ，至於接下來要怎麼做，就看你的決定了？凱西」
（六）發訊人：凱西、0000000000、接收時間：15：59：39（00
      -00-0000）（見同上偵查卷第94-96 頁）
      「１胖虎：剛才阿旺有打給你跟你說昨天的狀況，不是我
      要故意這樣對你，真的是十三那出問題，不然我不可能這
      樣對你，我最討厭別人騙東騙西，我怎麼可能會這樣做，
      這陣子你怎麼對我，我不是不知道，就算我沒東西用，我
      知道我跟你開口，你一定會給我，我何必去騙你這個四一
      的東西，去打壞我們之間的友情，斷了我自己的後路，怎
      麼算都滑不來! 」
附錄本案論罪科刑法條全文：
毒品危害防制條例第4條（修正前）
製造、運輸、販賣第一級毒品者，處死刑或無期徒刑；處無期徒
刑者，得併科新臺幣1 千萬元以下罰金。
製造、運輸、販賣第二級毒品者，處無期徒刑或7 年以上有期徒
刑，得併科新臺幣7 百萬元以下罰金。
製造、運輸、販賣第三級毒品者，處5 年以上有期徒刑，得併科
新臺幣5 百萬元以下罰金。
製造、運輸、販賣第四級毒品者，處3 年以上10年以下有期徒刑
，得併科新臺幣3 百萬元以下罰金。
製造、運輸、販賣專供製造或施用毒品之器具者，處1 年以上7
年以下有期徒刑，得併科新臺幣1 百萬元以下罰金。
前五項之未遂犯罰之。
毒品危害防制條例第8條
轉讓第一級毒品者，處 1 年以上 7 年以下有期徒刑，得併科新
臺幣 1 百萬 元以下罰金。
轉讓第二級毒品者，處 6 月以上 5 年以下有期徒刑，得併科新
臺幣 70 萬元以下罰金。
轉讓第三級毒品者，處 3 年以下有期徒刑，得併科新臺幣 30 萬
元以下罰金。
轉讓第四級毒品者，處 1 年以下有期徒刑，得併科新臺幣 10 萬
元以下罰金。
前四項之未遂犯罰之。
轉讓毒品達一定數量者，加重其刑至二分之一，其標準由行政院
定之。

司法院資訊處製作；財團法人民間司法改革基金會備份。
